臺灣高等法院刑事判決
110年度上訴字第2285號
上  訴  人  
即  被  告  蔣宇翔


選任辯護人  岳珍律師
            謝恩華律師
上列上訴人因詐欺等案件，不服臺灣臺北地方法院108年度訴字
第440號，中華民國110年4月21日第一審判決（起訴案號：臺灣
臺北地方檢察署108年度偵字第5822、5901號），提起上訴，本
院判決如下：
    主  文
上訴駁回。
    事  實
一、庚○○於民國107年12月26日，經由網路求職應徵，透過真實
    姓名、年籍均不詳、通訊軟體LINE暱稱「劉善恩」之人介紹
    ，知悉由「劉善恩」、真實姓名、年籍均不詳、通訊軟體LI
    NE暱稱「洋」、「遠」及綽號「阿坤」等人（下合稱「劉善
    恩」等人)所提供至ATM自動提款機提領款項之工作，每次提
    款可從所提領款項抽取2％充為報酬。庚○○依其智識程度及社
    會生活經驗，可知在一般正常情況下，欲提領款項之人當可
    自行提領，並無提供高額報酬委託他人提領之必要，更不會
    要求受託提款者先至巷弄內之雜物處或盆栽下等隱蔽處撿拾
    提款卡，提款後再將款項放置於巷弄內之雜物處或盆栽下待
    不詳之他人收取，且與委託人卻從未無親自見面，故「劉善
    恩」等人所述之工作內容顯不合理，是庚○○可預見「劉善恩
    」等人所為有極高之可能係詐欺集團利用他人提供之金融帳
    戶（俗稱人頭帳戶），收取詐欺所得款項，再推由提款車手
    持提款卡操作ATM領款後，再由俗稱「收水」成員收取款項
    ，其後回流至不詳之詐欺集團上游成員，以此掩飾或隱匿不
    法款項來源或去向，為詐欺集團慣用之多人、多層分工之詐
    欺取財後洗錢之犯罪模式，卻貪圖獲利，竟仍基於即使如此
    亦不違背其本意之不確定故意，於107年12月26日加入「劉
    善恩」等人共同組成以實施詐術為手段，具有持續性及牟利
    性之有結構性詐欺集團組織，擔任取款車手，並自翌日（27
    日）起，與本案詐欺集團其餘成員（無證據證明有未滿18歲
    之人）共同意圖為自己不法之所有，基於三人以上共同詐欺
    取財，與掩飾或隱匿特定犯罪所得之洗錢犯意聯絡，先由本
    案詐欺集團不詳成員取得附表「匯入銀行帳戶(人頭帳戶)」
    欄所示之帳戶，作為日後提款之用，再由本案詐欺集團之「
    機房」成員於附表所示之時間，以附表所示之方式，對附表
    所示之壬○○等10人施以詐術（無證據證明庚○○對於以網際網
    路行騙之方式知悉且有犯意聯絡），致其等陷於錯誤，而將
    附表所示之帳戶（編號1）或款項（編號1至10）分別交付或
    匯入本案詐欺集團掌握之上開人頭帳戶；嗣庚○○再依「遠」
    之指示，於附表所示時、地，持人頭帳戶之提款卡提領附表
    所示之金額（編號1帳戶非庚○○收取），製造金流斷點，後
    庚○○再依「遠」指示將剩餘款項丟包於巷弄內之雜物處或盆
    栽下等隱蔽處，由本案詐欺集團不詳「收水」成員收取後，
    再向上轉交，而生掩飾或隱匿特定犯罪所得來源及去向之結
    果。嗣庚○○於108年1月7日中午12時25分許，在臺北市○○街0
    0巷0弄前為警查獲，而查悉上情。
二、案經附表所示壬○○等10人訴由臺北市政府警察局大安分局、
    松山分局報請臺灣臺北地方檢察署檢察官偵查起訴。
    理  由
壹、證據能力：
一、所涉組織部分：
　㈠按組織犯罪防制條例第12條第1項中段規定：「訊問證人之筆
    錄，以在檢察官或法官面前作成，並經踐行刑事訴訟法所定
    訊問證人之程序者為限，始得採為證據」，係以立法排除被
    告以外之人於警詢或檢察事務官調查中所為之陳述，得適用
    刑事訴訟法第159條之2、第159條之3及第159條之5之規定，
    是證人於警詢時之陳述，於違反組織犯罪防制條例案件，即
    絕對不具有證據能力，自不得採為判決基礎（最高法院107
    年度台上字第3589號判決意旨參照）。
　㈡被告庚○○所涉違反組織犯罪防制條例之罪部分，如附表所示
    告訴人於警詢時以證人身分所為之陳述，依前揭組織犯罪防
    制條例之特別規定及說明，即絕對不具證據能力，不得採為
    判決基礎（然就其他加重詐欺取財、一般洗錢部分則不受此
    限制）。
二、所涉其他加重詐欺、一般洗錢部分：
　　本件認定事實所引用之卷證資料（包含人證、書證，詳下述
    及者），並無證據證明係公務員違背法定程序所取得，與本
    案亦有自然之關連性，公訴人、被告及其辯護人迄至本案言
    詞辯論終結，均同意該等卷證之證據能力，並未提出關於證
    據能力之聲明異議，本院認引為證據為適當，是依刑事訴訟
    法第159條之5之規定，下述認定事實所引用之傳聞證據方法
    均有證據能力，其他書證，依同法第158條之4之反面解釋，
    亦得作為本案證據。
貳、認定事實：
一、被告答辯如下：
　㈠訊據被告固坦承因應徵工作，受僱於「劉善恩」等人，負責
    提領款項，並有依「遠」之指示撿拾提款卡及提領、藏置附
    表所示之款項，且以提款金額2％作為報酬等情，惟否認上述
    犯行，辯稱：當初應徵工作時，對方跟我說是博奕類型之娃
    娃機台、我負責對帳，在我上班後，才跟我說是要去領賭客
    給公司的錢，我曾向「遠」確認，「遠」對我說不用擔心、
    不會有問題，我就沒有想太多，所以當時我真的不知道這是
    詐騙，我以為只是去幫賭客領取賭資而已，我是被抓後才發
    現是詐欺云云。
　㈡辯護人則辯以：從被告與「劉善恩」之LINE對話紀錄可知，
    被告主觀上僅認知其所為應係為博奕機台之駐點人員，所領
    取之款項為賭客之賭資，其至ATM提款時，完全不遮掩面目
    特徵，對於本案詐欺集團所為詐欺行為並無認識；從頭到尾
    跟對方都以LINE聯絡，真正只見到「阿坤」一人，依卷內證
    據無法查得確實有LINE暱稱「劉善恩」、「洋」、「遠」之
    人，亦無法排除係「阿坤」創設多個LINE帳號所扮演之各種
    角色，故本案不是三人以上共同詐欺；被告不知所提領金錢
    為不明來源，亦無洗錢之犯意，其提領行為僅係為獲取犯罪
    所得之手段，並未另行製造金流斷點以藏匿犯罪所得；被告
    亦無參與犯罪組織之認識，故基於所知所犯理論，被告應不
    成立加重詐欺取財罪、一般洗錢罪及參與犯罪組織罪，但被
    告願意就普通詐欺取財罪認罪。
二、經查，本案詐欺集團，遣人於附表編號1至10所示之詐欺時
    間、以附表所示之詐騙方式，向壬○○等10人施行詐術，使其
    等均因而陷於錯誤，於附表所示之交付或匯款時間，將附表
    所示帳戶（僅編號1）、各該款項（編號1至10）匯入人頭帳
    戶內，再由被告依「遠」之指示，於附表所示提領時、地，
    持上開人頭帳戶提款卡，鍵入密碼而自ATM先後提領各該編
    號所示之款項（帳戶部分非被告收取），並於提領後，以將
    款項放置隱蔽處之方式，交由本案詐欺集團成員收取，且公
    司承諾以提款金額2％作為報酬，業據被告於偵查、原審及本
    院審理時供述甚詳，核與證人即附表所示告訴人壬○○10人證
    述遭詐騙之情相符，並有附表編號1至10「證據索引」欄內
    所示之書證在卷可查，足見前開壬○○等10人遭該詐欺集團成
    員訛騙匯款、交付帳戶後，款項隨即由被告以前開方式提領
    出來無誤。
三、被告雖答辯如上，然查：
  ㈠金融機構帳戶係本於個人社會信用從事資金流通，具有強烈
    屬人性格，此項理財工具，一般民眾皆得申請使用，並無特
    殊限制，若有無端持有、使用大量他人帳戶者，依通常社會
    經驗，當可疑為不法用途之人頭帳戶。且現今金融實務無論
    實體或網路平台受付金錢均極便利，各金融行號自動櫃員機
    設置據點遍布大街小巷及便利商店，縱係經營博弈事業而有
    收取賭資之需求，亦無透過人頭帳戶、「車手」提領、層轉
    繳回等迂迴方式，徒增風險之必要。實則詐欺集團利用車手
    提領人頭帳戶款項，迭經報章媒體多所披露，並屢經政府廣
    為反詐騙之宣導，一般具有通常智識之人，應可知悉託詞委
    託他人臨櫃或以自動付款設備提領非本人所有之金融機構帳
    戶款項再行轉交者，多係藉此取得不法犯罪所得，俾掩飾、
    隱匿金融機構帳戶內資金去向及實際取得人之身分，以逃避
    追查。被告行為時已成年，教育程度為高職畢業，復曾從事
    飲料店及工廠等工作，工作經驗已1、2年，為具有一定智識
    程度與社會工作經驗之成年人，而非年幼無知或與社會長期
    隔絕之人，對於上情自無不知之理。
  ㈡根據被告供稱：我在網路提供履歷後，就有自稱人力銀行的
    人來電，之後加LINE好友，與LINE暱稱「劉善恩」、「洋」
    聯繫，隔天並安排「阿坤」至住處面試，當時就說錄取，之
    後LINE暱稱「遠」要我依他指示負責幫忙把帳戶內款項提領
    出來等語，可知被告求職過程，不僅與一般工作之應徵多係
    在公司行號所在或工作地點不同，且以LINE與被告聯繫者先
    後為暱稱「劉善恩」（最先聯繫被告，並告知工作內容）、
    「洋」（擔任公司人事）、「遠」（擔任公司會計、指派被
    告工作），除均未曾實際與被告見面外，在其等與被告LINE
    對話過程中，亦未曾向被告透露足資辨別公司所在、名稱等
    或其等個人真實年籍資料、聯絡電話等訊息(見原審卷三第9
    5至142頁LINE對話翻拍照片)，而負責面試之「阿坤」亦僅
    短暫至被告住處見面，並拍攝被告身分證及履歷照片即告知
    錄取，被告憑此已足察覺其所應徵之工作與通常狀況下之正
    當合法工作有違。
  ㈢再若如被告所辯，是幫忙領賭客給公司的賭資，何以非由賭
    客或公司的人於定點、定時當面轉交提款卡，反而要被告每
    次領款前，須按指示先至巷弄內之隱蔽處撿取提款卡，又既
    係去領公司所有之款項，何以非由被告提領後直接交予公司
    專人或直接攜回公司，反而指示被告將款項逕自放置在巷弄
    內之隱蔽處任由他人收取，此等刻意以輾轉隱晦之方式提領
    、交付款項，卻可以此方式賺取一定比例之報酬，領的越多
    、賺的越多，而與付出顯不相當，亦顯然違背常情；又從被
    告於領款時，曾向「遠」表示：「這邊警察巡邏好頻繁」，
    「遠」於指示被告撿取包裹時，亦曾提醒被告：「等下」、
    「那太多人了」(見原審卷三第114、116頁LINE對話翻拍照
    片)，益徵被告已知其行為之不法可能。
　㈣是以，被告對於為公司提領賭客賭資說詞之不合理，及以此
    種輾轉隱晦方式提領、交付金錢，卻可獲不相當報酬之作法
    ，所提領之款項自屬掩飾不法行徑之違法犯罪所得款項，以
    被告之智識程度、社會經驗，自能有所發覺，且已明顯起疑
    ，並就前往提款可能就是擔任詐欺集團「車手」應已有所預
    見，然被告仍陸續依指示到不同地點撿拾提款卡、領款，再
    藏置款項，當認其主觀上應得預見本身所參與係以詐欺為目
    的之詐騙集團犯罪組織，縱如此亦不違背其本意，後續又與
    該詐欺集團成員分工合作，配合依指示前往撿拾提款卡、領
    款，再藏到指示隱蔽地點，而容認該詐騙集團得以實際取得
    人頭帳戶內之不法詐欺款項，具參與犯罪組織、共同詐欺取
    財之不確定故意；且被告當知其自人頭帳戶提領款項後，客
    觀上已製造該詐欺犯罪所得金流斷點，實質上使該犯罪所得
    嗣後之流向不明，達成隱匿犯罪所得去向之效果，亦知悉贓
    款透過層層轉交之方式上繳至集團核心，其目的即係為集團
    隱匿犯罪所得，其行為自合於洗錢防制法第2條第2款之洗錢
    行為，亦具洗錢之不確定故意，而與其他詐欺集團成員具有
    此部分相同之犯意聯絡，僅詐騙行為手法（以網際網路行騙
    ）之部分，依被告工作時間不長、僅當車手領款而未涉足機
    房等客觀事實，難認其有所知悉，自應排除於共同犯意聯絡
    之範圍內，併此指明。
  ㈤雖辯護人辯稱無法排除係「阿坤」創設多個LINE帳號所扮演
    之各種角色，故本案不是三人以上詐欺。惟觀被告歷次就求
    職過程之供述，佐以上開LINE對話內容，可知被告依憑不同
    LINE暱稱及實際上之傳訊、通話之過程中，足以區別係有該
    公司所屬不同職位之人先後與其聯繫、接洽，則被告既認知
    有不同綽號之人、使用不同LINE暱稱、是個「公司」，應認
    其已認知到本案參與者不只1、2人，而該等之人既已使用暱
    稱、綽號，從未揭露本名等真實年籍資料，應無必要再創設
    不同帳號以一人分飾多角，且以本案之規模、受騙人數之多
    寡、犯罪手法之複雜性等客觀情節觀之，認定係1人指示被
    告所為，顯然違背時下詐欺集團多人成員從事集團性分工犯
    罪之常態事實，而非合理，故本案詐欺犯行之參與者，至少
    有被告、「劉善恩」、「洋」、「遠」、「阿坤」等人，已
    達3人以上，且被告亦知悉本案詐欺集團連同其自身在內之
    成員數已達3人以上，自無所謂「所知所犯」法理之適用，
    本案被告亦係參與三人以上之詐欺集團遂行犯罪。
  ㈥辯護人又辯稱被告至ATM提款時，完全不遮掩面目特徵，足徵
    其主觀上根本不知所提領者為詐欺之贓款云云。然被告提款
    時，是否刻意掩蔽其面部特徵，與其是否預見所提領者為詐
    欺之贓款，並不必然有關聯性，反而提領款項時無端配戴口
    罩，或刻意遮掩面部特徵，更引人側目、啟人疑竇，且如前
    述，被告既知遇警要注意，對其行為之不法，自係已有所知
    ，辯護人此部分之所辯，尚不足以為被告有利之認定。
  ㈦另辯護人辯稱被告為警查獲後，曾以LINE告知其母親及妻子
    ：「明天回去跟你說我被騙了」、「我現在上班的公司有問
    題」、「好像有詐欺嫌疑」，足見其為警查獲時，始知其所
    從事者為詐欺集團取款車手之工作，於行為時主觀並無詐欺
    犯意云云。惟被告既知其行為不法，則上開訊息係為警查獲
    後所發，或僅是出於安撫家人之心態所為，或僅係為免遭其
    家人責難而為之託詞，均無從憑為對被告有利之認定。
四、綜上所述，本案事證明確，被告辯解不實，其各該犯行均已
    堪認定，自應依法論科。
參、論罪：
一、按組織犯罪防制條例係藉由防制組織型態之犯罪活動為手段
    ，以達成維護社會秩序、保障人民權益之目的，乃於該條例
    第3條第1項前段與後段，分別對於「發起、主持、操縱、指
    揮」及「參與」犯罪組織者，依其情節不同而為處遇，行為
    人雖有其中一行為（如參與），不問其有否實施各該手段（
    如詐欺）之罪，均成立本罪。然在未經自首或有其他積極事
    實，足以證明其確已脫離或解散該組織之前，其違法行為，
    仍繼續存在，即為行為之繼續，而屬單純一罪，至行為終了
    時，仍論為一罪。行為人參與一詐欺犯罪組織，並於參與該
    犯罪組織之期間分工加重詐欺行為，先後加重詐欺數人財物
    ，雖其參與犯罪組織之時、地與加重詐欺取財之時、地，在
    自然意義上非完全一致，然二者仍有部分合致，且犯罪目的
    單一，依一般社會通念，認應評價為一罪方符合刑罰公平原
    則，應屬想像競合犯，如予數罪併罰，反有過度評價之疑，
    實與人民法律感情不相契合；且因其同時觸犯侵害一社會法
    益之參與犯罪組織罪及侵害數人財產法益之加重詐欺取財罪
    ，應僅就其首次犯行論以參與犯罪組織罪及加重詐欺罪之想
    像競合犯，而其後之犯行，乃為其參與該犯罪組織之繼續行
    為，為避免重複評價，當無從將一參與犯罪組織行為割裂再
    另論一參與犯罪組織罪，而與其後所犯加重詐欺罪從一重論
    處之餘地。如行為人於參與同一詐欺集團之多次加重詐欺行
    為，因部分犯行發覺在後或偵查階段之先後不同，肇致起訴
    後分由不同之法官審理，為裨益法院審理範圍明確、便於事
    實認定，即應以數案中「最先繫屬於法院之案件」為準，以
    「該案件」中之「首次」加重詐欺犯行與參與犯罪組織罪論
    以想像競合。縱該首次犯行非屬事實上之首次，亦因參與犯
    罪組織之繼續行為，已為該案中之首次犯行所包攝，該參與
    犯罪組織行為之評價已獲滿足，自不再重複於他次詐欺犯行
    中再次論罪，俾免於過度評價及悖於一事不再理原則。至於
    「另案」起訴之他次加重詐欺犯行，縱屬事實上之首次犯行
    ，仍需單獨論以加重詐欺罪，以彰顯刑法對不同被害人財產
    保護之完整性，避免評價不足。又首次加重詐欺犯行，其時
    序之認定，自應以詐欺取財罪之著手時點為判斷標準；詐欺
    取財罪之著手起算時點，依一般社會通念，咸認行為人以詐
    欺取財之目的，向被害人施用詐術，傳遞與事實不符之資訊
    ，使被害人陷於錯誤，致財產有被侵害之危險時，即屬詐欺
    取財罪構成要件行為之著手，並非以取得財物之先後順序為
    認定依據（最高法院107年度台上字第1066號、109年度台上
    字第3945號判決意旨可參）。藉此具體化「首次」加重詐欺
    犯行之認定標準。　
二、洗錢防制法於105年12月28日修正公布，並於106年6月28日
    生效施行（下稱新法）。本案發生於新法時期，自有該新法
    之適用。修正前該法（下稱舊法）將洗錢行為區分為將自己
    犯罪所得加以漂白之「為自己洗錢」及明知是非法資金，卻
    仍為犯罪行為人漂白黑錢之「為他人洗錢」兩種犯罪態樣，
    且依其不同之犯罪態樣，分別規定不同之法定刑度。新法將
    洗錢行為之處置、多層化及整合等各階段，全部納為洗錢行
    為，而於新法第2條明文規定各種洗錢樣態，且新法第14條
    第1項所規範之一般洗錢罪，必須有第3條規定之前置特定犯
    罪作為聯結，始能成立。以日益猖獗之詐欺集團犯罪為例，
    詐欺集團向被害人施用詐術後，為隱匿其詐欺所得財物之去
    向，而令被害人將其款項轉入該集團所持有、使用之人頭帳
    戶，並由該集團所屬之車手前往提領詐欺所得款項得逞，檢
    察官如能證明該帳戶內之資金係本案詐欺之特定犯罪所得，
    即已該當於新法第14條第1項之一般洗錢罪；又過去實務認
    為，行為人將自己犯罪所得財物交予其他共同正犯，祇屬犯
    罪後處分贓物之行為，非洗錢法制法所規範之洗錢行為。惟
    依新法規定，倘行為人意圖掩飾、隱匿詐欺集團之特定犯罪
    所得來源，而將特定犯罪所得交予其他共同正犯而移轉之，
    因而有隱匿其去向之效果，即難認僅單純犯罪後處分贓物之
    行為，應構成新法第2條第1或2款之洗錢行為（最高法院108
    年度台上字第2500號、第3993號、109年度台上字第436號判
    決意旨參照）。
三、查被告所加入參與之本案詐欺集團，顯然是3人以上，以實
    施詐欺為手段，所組成具有持續性及牟利性之有結構性組織
    ，與組織犯罪防制條例第2條第1項規定所定義之「犯罪組織
    」相符。又被告係於107年12月26日加入本案詐欺集團，並
    從事提款車手之工作，其自該當於組織犯罪防制條例第3條
    第1項後段之參與犯罪組織罪，而被告參與本案詐欺集團之
    實質「首次」加重詐欺犯行，乃附表編號1所示之罪，且本
    案於108年4月22日繫屬於原審法院，為被告參與此詐騙集團
    「最先繫屬於法院之案件」（見本院被告前案紀錄表，被告
    之另案即臺灣新北地方法院108年度金訴字第45號判決【本
    院109年度上訴字第3166號案件】、臺灣士林地方法院108年
    度金訴字第123號確定判決、同院110年度審金訴字第441號
    案件，繫屬日均晚於本案），故本院自應就被告附表編號1
    部分之犯行同時論以組織犯罪防制條例第3條第1項後段之參
    與犯罪組織罪；又該詐欺集團係以附表所示之詐騙方式對各
    該被害人施以詐術，令其等陷於錯誤後，依照集團之指示，
    將錢匯入該集團事先取得並掌控之人頭帳戶，則該等人頭帳
    戶內均可對應找出特定被害人所匯之詐欺犯罪所得款項之金
    流紀錄，該集團得以藉由該人頭帳戶之「漂白」而隱匿其犯
    罪所得去向，是當該集團再遣被告將之領出，並透過「收水
    」層層轉交至集團上游，自非僅係取得犯罪所得，而兼有洗
    錢防制法第2條第2款之洗錢行為，自應論以同法第14條第1
    項之一般洗錢罪。
四、是依據上開說明，核被告就附表編號1所為，係犯組織犯罪
    防制條例第3條第1項後段之參與犯罪組織罪、刑法第339條
    之4第1項第2款之三人以上共同犯詐欺取財罪及洗錢防制法
    第14條第1項之一般洗錢罪；就附表編號2至10所為，均係分
    別犯刑法第339條之4第1項第2款之三人以上共同犯詐欺取財
    罪及洗錢防制法第14條第1項之一般洗錢罪。
五、起訴書雖漏未敘及被告就附表編號1至10所為同時構成一般
    洗錢罪，惟此部分事實與檢察官起訴之加重詐欺犯罪事實具
    有想像競合犯之裁判上一罪關係，為起訴效力所及，且檢察
    官已於原審準備程序中當庭補充，並經原審告知罪名及給予
    陳述意見之機會，本院自得一併審究如上；另檢察官於起訴
    書認被告就附表編號2至10所為各次加重詐欺犯行均應論以
    參與犯罪組織罪，容有誤會，併此指明。
六、被告與「劉善恩」等所屬詐欺集團成員間，就上開犯行，有
    犯意聯絡及行為分擔，應論以共同正犯。
七、被告就附表編號1至10所示之犯行，均各係以一行為觸犯前
    開數罪名，為想像競合犯，均應依刑法第55條前段規定，各
    從一重即三人以上共同詐欺取財罪處斷。
八、被告就附表編號1至10所示之犯行，犯意各別、行為不同，
    基於集團分工但責任共同之理，既然各侵害不同被害人（共
    10人）之財產法益，自應全部分論併罰。
肆、上訴駁回之理由：
一、原審同本院前揭有罪之認定，以被告罪證明確，適用組織犯
    罪防制條例第3條第1項後段、洗錢防制法第14條第1項、刑
    法第11條前段、第28條、第339條之4第1項第2款、第55條、
    第51條第5款、刑法施行法第1條之1第1項等規定，審酌被告
    不思正途，僅因經濟所需，貪圖不願付出勞力卻能輕鬆賺錢
    的方式，加入本案詐欺集團擔任車手，不僅缺乏法治觀念，
    更漠視他人財產權，且以詐欺集團多人分層分工遂行犯罪之
    模式，使偵查機關難以往上追緝，而不法所得之金流層轉，
    無從追蹤最後去向，造成告訴人財物損失，危害人我互信及
    社會經濟秩序，復審酌本案告訴人為10人、被告所提領之金
    額非低，犯案情節固難認輕微，惟被告提領犯案期間僅二日
    、所獲得報酬之金額不多，另考量被告犯後迄今仍否認犯行
    ，顯未能正視其行為之不法，犯後態度不佳，惟其已與本案
    告訴人均達成和解並全額賠償（參原審訴字卷一第23頁），
    應認各告訴人所受損害已獲得彌補，被告犯罪所生之危害業
    已降低，兼衡被告前此（應指參與本案詐欺集團前）素行良
    好，高職畢業之智識程度，現從事倉庫理貨員工作，需扶養
    2名未成年子女之家庭及經濟狀況等一切情況，分別量處如
    附表「原判決主文」欄所示之刑，並定應執行有期徒刑1年1
    0月。復就強制工作部分說明：被告前無加重詐欺及參與犯
    罪組織之前案紀錄，其在本案詐欺集團所擔任者僅是聽從指
    示之取款車手，僅係外圍成員，且被告現有正當工作，難認
    係游手好閒，再衡酌被告前因參與本案詐欺集團之其他加重
    詐欺犯行，業經上開另案判決判處罪刑，再加上本案所處刑
    期，可認就其犯行已予其相當之刑事處罰，於此等刑期執行
    完畢後，應能心有警惕，而避免重蹈覆轍，故認被告尚無令
    入勞動場所強制工作之必要，而不予宣告強制工作。另就沒
    收部分說明：被告供承其本案犯罪所得僅為3,000元，未據
    扣案，然被告已與本案全部告訴人達成和解，並就告訴人被
    詐騙之金額已全數賠償，且其所賠償之金額顯已超過本案犯
    罪所得，為免過苛，故無再宣告沒收之必要。
二、經核原審上開認事用法均無違誤（僅被告加入本案詐欺集團
    、為警查獲之日期，分別誤載為108年12月26日、109年1月7
    日，應予更正），量刑亦稱妥適，所定應執行刑亦已衡量附
    表各罪之間隔時間、方式、罪質相同等情而為酌定，該裁量
    結果並未違法或過重。
三、被告上訴仍執前詞，否認犯加重詐欺取財、一般洗錢、參與
    犯罪組織罪，並非屬實，業經本院逐一指駁如前，其答辯並
    非可採，又原審衡酌之量刑基礎事實，如其否認犯罪之犯後
    態度等並無任何改變，原審亦已考量被告已全額賠償告訴人
    損害而為量刑，是原判決之宣告刑及定應執行刑，核無任何
    不當或有再予減輕之必要，是被告上訴請求從輕量刑，亦無
    理由，應予駁回。
據上論斷，應依刑事訴訟法第368條，判決如主文。
本案經檢察官葉芳秀提起公訴，檢察官陳慧玲到庭執行職務。
中　　華　　民　　國　　110 　年　　11　　月　　9 　　日
                    刑事第八庭  審判長法　官　陳世宗
                                      法　官　呂寧莉
                                      法　官　吳勇毅
以上正本證明與原本無異。
如不服本判決，應於收受送達後20日內向本院提出上訴書狀，其
未敘述上訴之理由者並得於提起上訴後20日內向本院補提理由書
（均須按他造當事人之人數附繕本）「切勿逕送上級法院」。
                                      書記官  許家慧
中　　華　　民　　國　　110 　年　　11　　月　　9 　　日
附錄本案論罪科刑法條：
中華民國刑法第339條之4
犯第339條詐欺罪而有下列情形之一者，處1年以上7年以下有期
徒刑，得併科1百萬元以下罰金：
一、冒用政府機關或公務員名義犯之。
二、三人以上共同犯之。
三、以廣播電視、電子通訊、網際網路或其他媒體等傳播工具，
    對公眾散布而犯之。
前項之未遂犯罰之。

洗錢防制法第14條
有第二條各款所列洗錢行為者，處7年以下有期徒刑，併科新臺
幣5百萬元以下罰金。
前項之未遂犯罰之。
前二項情形，不得科以超過其特定犯罪所定最重本刑之刑。

組織犯罪防制條例第3條第1項
發起、主持、操縱或指揮犯罪組織者，處3年以上10年以下有期
徒刑，得併科新臺幣1億元以下罰金；參與者，處6月以上5年以
下有期徒刑，得併科新臺幣1千萬元以下罰金。但參與情節輕微
者，得減輕或免除其刑。

附表：
編號 告訴人 詐欺時間與詐騙手段 匯入銀行帳戶(人頭帳戶) 匯款時間及被騙金額（新臺幣） 被告提款之時間、金額（新臺幣） 被告領款地點 證據索引 原判決主文 1 壬○○ 詐騙集團成員於107年12月6日10時25分，撥打電話予壬○○，以得提供貸款然須先至銀行開戶為由，使壬○○陷入錯誤，於107年12月12日18時20分將其金融卡、雙證件影本、存簿影本及提款卡密碼寄至新北市○○區○○路○段000號之7-11新陽光門市後，詐騙集團成員又接續稱需存入20,000元至指定帳戶，始可貸款成功，使壬○○於107年12月27日至第一銀行北土城分行以無存摺方式存款至右列帳戶 黃德成第一商業銀行苗栗分行帳號000-00000000000帳戶 （440號起訴書帳戶一） ①107年12月27日11時32分許 ②2萬元 ①107年12月27日11時40分許 ②2萬元 臺北市○○區○○○路○段000巷0弄0號（全家便利商店龍普門市） ①告訴人供述（偵5822卷第23至25頁） ②告訴人存款存根聯（偵5822卷第27頁） ③人頭帳戶交易明細（偵5822卷第63頁） ④監視器畫面-全家便利商店龍普門市（偵5822卷第10頁） 庚○○犯三人以上共同詐欺取財罪，處有期徒刑壹年貳月。 2 甲○○ 詐騙集團成員以臉書拍賣社團之網際網路傳播工具，對公眾散布販賣手機為由，要求先行給付貨款，使甲○○陷入錯誤，於107年12月27日以網路銀行匯款至右列帳戶 黃德成第一商業銀行苗栗分行帳號000-00000000000帳戶 （440號起訴書帳戶一） ①107年12月27日12時16分許 ②1萬8千元 ①107年12月27日12時28分至29分許 ②3萬3千元（2萬元、1萬3千元） 臺北市○○區○○路○段000巷00號（統一超商建綸門市） ①告訴人供述（偵5822卷第35至36頁） ②人頭帳戶交易明細（偵5822卷第63頁） ③監視器畫面-統一超商建綸門市（偵5822卷第10頁至11頁） 庚○○犯三人以上共同詐欺取財罪，處有期徒刑壹年貳月。 3 己○○ 詐騙集團成員以臉書拍賣社團之網際網路傳播工具，對公眾散布販賣手機為由，要求先行給付貨款，使己○○陷入錯誤，於107年12月27日以網路銀行匯款至右列帳戶 黃德成第一銀行商業苗栗分行帳號000-00000000000帳戶 （440號起訴書帳戶一） ①107年12月27日14時41分許 ②1萬5千元 ①107年12月27日14時53分許 ②2萬元(含編號4告訴人丁○○款項) 臺北市○○區○○街000號（全家便利商店延安店） ①告訴人供述（偵5822卷第43至44頁） ②告訴人匯款交易明細（偵5822卷第49頁） ③人頭帳戶交易明細（偵5822卷第63頁） ④監視器畫面-全家便利商店延安門市（偵5822卷第11至12頁） 庚○○犯三人以上共同詐欺取財罪，處有期徒刑壹年貳月。 4 丁○○ 詐騙集團成員以臉書拍賣社團之網際網路傳播工具，對公眾散布販賣手機為由，要求先行給付貨款，使丁○○陷入錯誤，於107年12月27日至第一商業銀行彰化分行臨櫃匯款至右列帳戶 黃德成第一商業銀行苗栗分行帳號000-00000000000帳戶 （440號起訴書帳戶一） ①107年12月27日4時47分許 ②1萬5千元 ①107年12月27日14時53分至54分許 ②2萬元（含編號3告訴人己○○款項） 　、1萬元 臺北市○○區○○街000號（全家便利商店延安店） ①告訴人供述（偵5822卷第51至54頁） ②告訴人存款存根聯（偵5822卷第61頁） ③人頭帳戶交易明細（偵5822卷第63頁） ④監視器畫面-全家便利商店延安門市（偵5822卷第11至12頁） 庚○○犯三人以上共同詐欺取財罪，處有期徒刑壹年貳月。 5 涂宇哲 詐騙集團成員以PCHome購物網站之網際網路傳播工具，對公眾散布販賣日本健胃整腸藥為由，要求先行給付貨款，使涂宇哲陷入錯誤，於108年1月2日至高雄市○○區○○路000號中華郵政文山郵局ATM匯款至右列帳戶 黃同蔚第一商業銀行東港分行帳號000-00000000000帳戶 （440號起訴書帳戶二） ①108年1月2日11時9分許 ②2,185元 ①108年1月2日11時44分許 ②6千元 臺北市○○區○○路○段000號（統一超商新饒河門市） ①告訴人供述（偵5901卷第13至17頁） ②人頭帳戶交易明細（偵5901卷第75頁） ③監視器畫面-統一超商新饒河門市（偵5901卷第77頁） 庚○○犯三人以上共同詐欺取財罪，處有期徒刑壹年。 6 戊○○ 詐騙集團成員以PCHome購物網站之網際網路傳播工具，對公眾散布販賣營養補充包為由，要求先行給付貨款，使戊○○陷入錯誤，請其丈夫於108年1月2日至新北市○○區○○路00號第一商業銀行大坪林分行以無摺存款方式存款至右列帳戶 黃同蔚第一商業銀行東港分行帳號000-00000000000帳戶 （440號起訴書帳戶二） ①108年1月2日11時44分許 ②2,950元 ①108年1月2日12時51分許 ②7千元（含編號7告訴人丙○○款項） 臺北市○○區○○路○段000號（統一超商新饒河門市） ①告訴人供述（偵5901卷第23至27頁） ②人頭帳戶交易明細（偵5901卷第75頁） ③監視器畫面-統一超商新饒河門市（偵5901卷第77頁） 庚○○犯三人以上共同詐欺取財罪，處有期徒刑壹年。 7 丙○○ 詐騙集團成員以PCHome購物網站之網際網路傳播工具，對公眾散布販賣舒體康複合高蛋白為由，要求先行給付貨款，使丙○○陷入錯誤，於108年1月2日以網路ATM匯款至右列帳戶 黃同蔚第一商業銀行東港分行帳號000-00000000000帳戶 （440號起訴書帳戶二） ①108年1月2日11時52分許 ②1,190元 ①108年1月2日12時51分許 ②7千元 （含編號6告訴人戊○○款項） 臺北市○○區○○路○段000號（統一超商新饒河門市） ①告訴人供述（偵5901卷第33至41頁） ②人頭帳戶交易明細（偵5901卷第75頁） ③監視器畫面-統一超商新饒河門市（偵5901卷第77頁） 庚○○犯三人以上共同詐欺取財罪，處有期徒刑壹年。 8 涂宇哲 詐騙集團成員以Carousell旋轉拍賣購物網站之網際網路傳播工具，對公眾散布販賣Gucci包為由，要求先行給付貨款，使涂宇哲陷入錯誤，於108年1月2日至基隆市○○區○○路00號中華郵政郵局匯款至右列帳戶 黃同蔚第一商業銀行東港分行帳號000-00000000000帳戶 （440號起訴書帳戶二） ①108年1月2日13時5分許 ②1萬2千元 ①108年1月2日13時13分許 ②1萬2千元 臺北市○○區○○路○段000號（統一超商新饒河門市） ①告訴人供述（偵5901卷第47至49頁） ②人頭帳戶交易明細（偵5901卷第75頁） ③監視器畫面-統一超商新饒河門市（偵5901卷第78頁） 庚○○犯三人以上共同詐欺取財罪，處有期徒刑壹年貳月。 9 乙○○ 詐騙集團成員以PCHome購物網站之網際網路傳播工具，對公眾散布販賣蒸地機為由，要求先行給付貨款，使乙○○陷入錯誤，於108年1月2日以網路銀行匯款至右列帳戶 黃同蔚第一商業銀行東港分行帳號000-00000000000帳戶 （440號起訴書帳戶二） ①108年1月2日13時36分許 ②7千5百元 ①108年1月2日13時44分許 ②7千元 臺北市○○區○○路○段000號（統一超商新饒河門市） ①告訴人供述（偵5901卷第53至55頁） ②人頭帳戶交易明細（偵5901卷第75頁） ③監視器畫面-統一超商新饒河門市（偵5901卷第78頁） 庚○○犯三人以上共同詐欺取財罪，處有期徒刑壹年。 10 辛○○ 詐騙集團成員以臉書拍賣社團之網際網路傳播工具，對公眾散布販賣手機為由，要求先行給付貨款，使辛○○陷入錯誤，於108年1月2日至新竹縣○○鄉○○路0號之統一超商匯款至右列帳戶 黃同蔚第一商業銀行東港分行帳號000-00000000000帳戶 （440號起訴書帳戶二） ①108年1月2日15時13分許 ②1萬元 ①108年1月2日15時34分許 ②1萬元 臺北市○○區○○路○段000號（統一超商新饒河門市） ①告訴人供述（偵5901卷第61至65頁） ②人頭帳戶交易明細（偵5901卷第75頁） ③監視器畫面-統一超商新饒河門市（偵5901卷第79頁） 庚○○犯三人以上共同詐欺取財罪，處有期徒刑壹年貳月。